臺灣高等法院刑事判決
                                108年度上訴字第2935號
    上  訴  人
    即  被  告  倪景育





    選任辯護人  魏大千律師（法扶律師）
上列上訴人即被告因違反毒品危害防制條例案件，不服臺灣桃園
地方法院107年度訴字第819號，中華民國108年4月10日第一審判
決（起訴案號：臺灣桃園地方檢察署107年度偵字第14944號），
提起上訴，本院判決如下：
    主  文
上訴駁回。
    事  實
一、倪景育明知3,4-亞甲基雙氧甲基安非他命（下稱MDMA）、愷
    他命，分別經公告為毒品危害防制條例之第二級、第三級毒
    品，不得持有及販賣；竟意圖營利，基於販賣第二級、第三
    級毒品之犯意，於民國107年6月6日上午7時7分許，以所持
    用之行動電話門號0000000000號，散佈內含「全聯福利中心
    桃園，中壢，楊梅。六月活動開跑【累積滿10就送1】0.8小
    型貨物1000」之訊息與100位門號持有人，供購毒者撥打上
    開行動電話聯繫交易事宜，以此方式向不特定人暗示其欲販
    賣毒品。復於不詳之時、地，以不詳之代價，向真實姓名、
    年籍均不詳之人，購得如附表一編號2所示之第二級毒品MDM
    A咖啡包1包（「含袋毛重19.53公克」、因鑑驗取用1.0117
    公克）而持有之；繼於107年6月8日下午5時30分許，在桃園
    市平鎮區育達商職附近某處，向真實姓名、年籍均不詳之人
    ，以新臺幣（下同）4,500元購買如附表一編號3所示之第二
    、三級毒品MDMA混合愷他命藍色粉末一包及藍色錠劑1包（
    「含袋總毛重3.75公克」、因鑑驗取用0.00521公克）、如
    附表一編號1所示之第三級毒品愷他命5包（「含袋總毛重2.
    13公克」、因鑑驗取用0.0025公克）而持有之。嗣於107年6
    月間因桃園市政府警察局桃園分局武陵派出所接獲匿名檢舉
    指出該人與倪景育相約在桃園市桃園區中山東路附近某日租
    套房交易第二級、第三級毒品，員警加強在桃園市○○區○○○
    路00號附近之巡邏勤務，乃於107年6月9日下午4時45分許，
    在桃園市○○區○○○路00號附近，見倪景育騎乘車牌號碼000-0
    00號普通重型機車停駛該處路邊，不斷撥打行動電話形跡可
    疑，員警原欲前往盤查，倪景育見況旋即騎乘上開機車離去
    ，員警乃騎乘機車尾隨在後，在桃園市○○區○○○路0巷0號攔
    查倪景育，並經倪景育同意搜索扣得如附表一、二所示之物
    ，始查悉上情。
二、案經桃園市政府警察局桃園分局報告臺灣桃園地方檢察署檢
    察官偵查後起訴。
    理  由
壹、程序部分（即證據能力）：
    本院援引之下列證據資料（包含供述證據、文書證據等），
    並無證據證明係公務員違背法定程序所取得，且檢察官、被
    告及其辯護人於本院準備及審理程序中，均同意有證據能力
    ，並作為證據使用；又經本院審認結果，尚無顯有不可信之
    情況與不得作為證據之情形，本院審酌上開證據資料製作時
    之情況，且無違法不當及證明力明顯過低之瑕疵，且均經本
    院於審理期日提示予檢察官、被告及其辯護人辨識而為合法
    調查，自均有證據能力。
貳、實體部分：
一、認定被告犯罪事實所憑之證據及理由：
  ㈠上開事實，迭據被告於偵訊、原審及本院審理時均坦承不諱
    ，核與證人即桃園市政府警察局桃園分局武陵派出所所長林
    武傑之證述相符（見偵卷第122頁）；且有被告手機內之訊
    息對話紀錄翻拍照片、現場暨扣案物照片在卷可稽（見偵卷
    第22-32頁）；復有如附表一、二所示之物扣案可佐；又扣
    案如附表一所示之物，經送檢驗，分別檢出第二級毒品MDMA
    成分及第三級毒品愷他命成分，有臺灣檢驗科技股份有限公
    司濫用藥物檢驗報告（UL/2018/00000000、00000000、0000
    0000）存卷可佐（見偵卷第100-102頁）。
  ㈡又佐以被告於偵查時自陳：我毒品都是轉賣的，簡訊廣告雖
    然寫0.8，但實際交付0.4，以包裝計價，現在大家都這樣做
    ，簡訊內容是騙人的等語（見偵卷第107頁），可徵被告確
    有藉由販賣毒品以牟利之主觀意圖甚明。
  ㈢綜上，足認被告上開任意性自白與事實相符，堪以採信。本
    案事證已臻明確，被告犯行堪以認定，應依法論科。
二、論罪科刑：
  ㈠按所謂販賣行為，須有營利之意思，方足構成。刑罰法律所
    規定之販賣罪，類皆為1.意圖營利而販入，2.意圖營利而販
    入並賣出，3.基於販入以外之其他原因而持有，嗣意圖營利
    而賣出等類型。從行為階段理論立場，意圖營利而販入，即
    為前述1.2.販賣罪之著手，至於3.之情形，則以另行起意販
    賣，向外求售或供買方看貨或與之議價時，或其他實行犯意
    之行為者，為其罪之著手。而販賣行為之完成與否，胥賴標
    的物之是否交付作為既、未遂之標準。行為人持有毒品之目
    的，既在於販賣，不論係出於原始持有之目的，抑或初非以
    營利之目的而持有，嗣變更犯意，意圖販賣繼續持有，均與
    意圖販賣而持有毒品罪之要件該當，且與販賣罪有法條競合
    之適用，並擇販賣罪處罰，該意圖販賣而持有僅不另論罪而
    已，並非不處罰（最高法院101年度第10次刑事庭會議決議
    意旨可資參照）。本案被告基於販賣第二級、第三級毒品以
    營利之犯意販入MDMA、愷他命，擬伺機以高於前揭販入之價
    格出售毒品與不特定人，惟尚未賣出即遭查獲，依上開最高
    法院決議意旨，已該當販賣行為之著手，是核被告所為，係
    犯毒品危害防制條例第4條第6項、第2項及第3項之販賣第二
    級及第三級毒品未遂罪。被告持有第二級毒品之低度行為，
    為販賣第二級毒品未遂之高度行為所吸收，不另論罪。被告
    意圖販賣而持有第二級毒品罪與販賣第二級毒品未遂罪、意
    圖販賣而持有第三級毒品罪與販賣第三級毒品未遂罪間，則
    分別為法條競合，亦不另論意圖販賣而持有第二級、第三級
    毒品罪。被告以一購入行為同時觸犯販賣第二級、第三級毒
    品未遂罪，為想像競合犯，應從一重之販賣第二級毒品未遂
    罪處斷。
  ㈡刑之減輕事由之說明：
  ⒈按有關累犯加重本刑部分，不生違反憲法一行為不二罰原則
    之問題。惟其不分情節，基於累犯者有其特別惡性及對刑罰
    反應力薄弱等立法理由，一律加重最低本刑，於不符合刑法
    第59條所定要件之情形下，致生行為人所受之刑罰超過其所
    應負擔罪責之個案，其人身自由因此遭受過苛之侵害部分，
    對人民受憲法第8條保障之人身自由所為限制，不符憲法罪
    刑相當原則，牴觸憲法第23條比例原則。於此範圍內，有關
    機關應自本解釋公布之日起2年內，依本解釋意旨修正之。
    於修正前，為避免發生上述罪刑不相當之情形，法院就該個
    案應依本解釋意旨，裁量是否加重最低本刑（司法院釋字第
    755號解釋意旨參照）。查被告前於102年間，因持有第三級
    毒品純質淨重20公克以上，分別經臺灣桃園地方法院以102
    年度壢簡字第937號判決、108年度壢簡字第1218號判決判處
    有期徒刑4月、5月確定，上開2罪嗣經臺灣桃園地方法院以1
    02年度聲字第3401號裁定定應執行刑8月，於102年11月25日
    徒刑易科罰金執行完畢等情，有本院被告前案紀錄表1份在
    卷可參。其於有期徒刑執行完畢後5年內，故意再犯本件有
    期徒刑以上之罪，為累犯，依司法院釋字第775號解釋意旨
    ，為避免發生加重本刑致生行為人所受的刑罰超過其所應負
    擔罪責之情形，法院就該個案應依前開解釋意旨，裁量是否
    加重最低本刑。審酌被告前開累犯案件為持有毒品案件，然
    與本件販賣第二級及第三級毒品案件，俱屬毒品危害防制條
    例處罰之行為，均係為防阻毒品蔓延，造成對個人及不特定
    多數人身體健康之危害，是兩者犯罪類型及罪質類同，可知
    被告屢次違反毒品危害防制條例等罪，無視於政府所推動之
    禁毒政策，且於受有期徒刑之執行完畢後，仍未能禁絕毒品
    ，甚至將毒品賣出牟利，使毒品散布氾濫，顯見被告主觀上
    欠缺對法律之尊重，且對刑罰反應力薄弱，爰依刑法第47條
    第1項規定加重其刑。本件原審主文漏未諭知累犯，併予指
    明。
  ⒉被告已著手販賣毒品之行為而未遂，應依刑法第25條第2項規
    定，減輕其刑，並依法先加後減之。
  ⒊按犯第4條至第8條之罪於偵查及審判中均自白者，減輕其刑
    ，毒品危害防制條例第17條第2項定有明文。查被告於偵查
    、原審及本院審理時，均就其上開販賣第二級、第三級毒品
    未遂之犯行自白犯罪，業如前述，應依毒品危害防制條例第
    17 條第2項規定，減輕其刑，且依刑法第70條遞減輕之。
  ⒋按犯毒品危害防制條例第4條至第8條、第10條或第11條之罪
    ，供出毒品來源，因而查獲其他正犯或共犯者，減輕或免除
    其刑，同條例第17條第1項定有明文。又按毒品危害防制條
    例第17條第1項之「供出毒品來源，因而查獲」，係指被告
    詳實供出毒品來源之具體事證，因而使有偵查（或調查）犯
    罪職權之公務員知悉而對之發動偵查（或調查），並因而查
    獲者而言（最高法院102年度台上字第1219 號刑事判決意旨
    參照）。查被告固於偵查時供稱：販入毒品之賣家係開紅色
    SWIFT、黑色ALTIS、CAMERY、WISH等車輛的云云（見偵卷第
    107頁背面），然本案尚無因被告之供述，進而查獲共犯乙
    節，此有臺灣桃園地方檢察署108 年2月23日桃檢坤溫107偵
    14944字第1083012288號函在卷可考（見原審卷第52），足
    認並未因被告之供述而查獲其他正犯或共犯，尚難認被告有
    「供出毒品來源，因而查獲」之情形，自無從依上開規定減
    輕其刑，附此敘明。
三、維持原判決及駁回上訴之理由：
  ㈠原審以被告犯罪事證明確，適用毒品危害防制條例第4條第6
    項、第2項、第3項、第17條第2項，刑法第11條、第47條第1
    項、第25條第2項等規定，爰以行為人之責任為基礎，審酌
    被告正值青年，無視於我國政府禁絕毒害之堅定立場，僅圖
    一己私利，明知毒品具有成癮性、濫用性，對社會深具危害
    ，仍欲販賣第二級、第三級毒品與他人牟利，將造成毒品之
    流通及助長泛濫，亦戕害國民身心健康，對社會治安產生危
    害，幸本案因警員即時查獲而未遂，方未成實害，被告所為
    應予以非難；惟念被告於警詢時雖先否認犯行，嗣後悔悟而
    坦承犯行之犯後態度，復兼衡被告犯罪之動機、目的、手段
    、欲販賣毒品之數量、自述高中畢業之智識程度、勉持之家
    庭經濟狀況等一切情狀，量處有期徒刑1年10月，以資懲儆
    。經核原審認事用法並無違誤，量刑亦屬允當，應予維持。
  ㈡沒收：
  ⒈扣案如附表一編號2所示之毒品，屬查獲之第二級毒品，不問
    屬於犯罪行為人與否，均應依毒品危害防制條例第18條第1
    項前段規定，宣告沒收銷燬（至因鑑定用罄部分，既已滅失
    ，自不另宣告沒收銷燬）。另扣案如附表一編號3所示之毒
    品MDMA混合愷他命藍色粉末一包及藍色錠劑1包，屬查獲之
    第二級、第三級毒品，因第二級、第三級毒品混合已無法析
    離，不問屬於犯罪行為人與否，均應依毒品危害防制條例第
    18條第1項前段規定，宣告沒收銷燬（至因鑑定用罄部分，
    既已滅失，自不另宣告沒收銷燬）。至扣案如附表一編號1
    所示之毒品，屬查獲之第三級毒品，屬違禁物，亦屬供犯罪
    所用之物，不問屬於犯罪行為人與否，應優先適用刑法第38
    條第1項第1款之規定宣告沒收（至因鑑定用罄部分，既已滅
    失，自不另宣告沒收）；原審依毒品危害防制條例第18條第
    1項前段規定，宣告沒收銷燬，尚有誤解，然此與判決結果
    不生影響，爰逕予更正，無庸撤銷改判，附此說明。
  ⒉扣案如附表二編號1所示之電子磅秤1台係供被告販賣毒品所
    用之物，應依毒品危害防制條例第19條第1項規定宣告沒收
    。扣案如附表二編號2所示之夾鍊袋67個，為被告所有預備
    供販賣毒品之物，應依刑法第38條第2項之規定宣告沒收。
  ⒊另扣案如附表二編號3所示之行動電話1支，係供被告發送販
    毒簡訊之用，業經認定如前，應依毒品危害防制條例第19條
    第1項之規定，宣告沒收。
  ㈢被告上訴意旨略以：被告坦承犯行，原審量刑過重，請酌減
    其刑云云；辯護人為被告辯稱：被告全部認罪，犯後態度良
    好，原審量刑過重，請給予被告改過機會等語。然查：
  ⒈被告對於原審判決上揭犯罪事實，採證、認事、用法均無爭
    執；僅爭執原審量刑過重。
  ⒉按刑罰之量定，為事實審法院之職權，倘法院已審酌刑法第5
    7條各款所列情狀，而所量定之刑並未逾越法定刑範圍，亦
    無顯然失當情形，自不得任意指為違法（最高法院92 年度
    台上字第2116號判決意旨參照），是刑之量定，為求個案裁
    判之妥當性，法律賦予審判法院裁量之權，量刑之輕重，屬
    於為裁判之法院得依職權自由裁量之事項，苟其量刑已以行
    為人之責任為基礎，並斟酌刑法第57條各款所列情狀，在法
    定刑度內，酌量科刑，如無偏執一端，致明顯失出失入情形
    ，上級審法院即不得單就量刑部分遽指為不當或違法。又刑
    法第59條之酌量減輕其刑，必須犯罪另有特殊之原因與環境
    等，在客觀上足以引起一般同情，認為即使宣告法定最低度
    刑期猶嫌過重者，始有其適用，且因為法院得依職權自由裁
    量之事項，此項職權之行使，若無客觀上顯然失當情形，即
    不得單憑主觀，任指為違法。
  3.查，原審爰以行為人之責任為基礎，審酌被告正值青年，無
    視於我國政府禁絕毒害之堅定立場，僅圖一己私利，明知毒
    品具有成癮性、濫用性，對社會深具危害，仍欲販賣第二級
    、第三級毒品與他人牟利，將造成毒品之流通及助長泛濫，
    亦戕害國民身心健康，對社會治安產生危害，幸本案因警員
    即時查獲而未遂，方未成實害，被告所為應予以非難；惟念
    被告於警詢時雖先否認犯行，嗣後悔悟而坦承犯行之犯後態
    度，復兼衡被告犯罪之動機、目的、手段、欲販賣毒品之數
    量、自述高中畢業之智識程度、勉持之家庭經濟狀況等一切
    情狀，量處有期徒刑1年10月，業以行為人之行為罪責為基
    礎，充分斟酌刑法第57條各款所列情狀，在法定刑度內，酌
    量科刑，無何偏執一端，致明顯失出失入情形，難認原判決
    ，量刑有何不當之處。
  ⒋另關於被告販賣第二級毒品未遂之犯行，已有如前所述之2個
    減刑事由，於依法遞減輕後，已難認有何情輕法重，而在客
    觀上足以引起一般同情而可堪憫恕之處，是自無再適用刑法
    第59條規定酌減其刑之餘地，再予指明。
  ⒌綜上，被告上訴，仍執前詞指摘原審判決不當，並無理由，
    應予駁回。
據上論斷，應依刑事訴訟法第368條，判決如主文。
本案經檢察官劉昱吟提起公訴，檢察官蔡顯鑫到庭執行職務。
中    華    民    國    109   年    1     月    8     日
                  刑事第二十三庭審判長法  官  李釱任 
                                      法  官  崔玲琦 
                                      法  官  梁耀鑌 
以上正本證明與原本無異。
如不服本判決，應於收受送達後10日內向本院提出上訴書狀，其
未敘述上訴之理由者並得於提起上訴後10日內向本院補提理由書
（均須按他造當事人之人數附繕本）「切勿逕送上級法院」。
                                      書記官  宗志強
中    華    民    國    109   年    1     月    8     日
附錄：本案論罪科刑法條全文
毒品危害防制條例第4條
製造、運輸、販賣第一級毒品者，處死刑或無期徒刑；處無期徒
刑者，得併科新臺幣2 千萬元以下罰金。
製造、運輸、販賣第二級毒品者，處無期徒刑或7 年以上有期徒
刑，得併科新臺幣1 千萬元以下罰金。
製造、運輸、販賣第三級毒品者，處7 年以上有期徒刑，得併科
新臺幣7 百萬元以下罰金。
製造、運輸、販賣第四級毒品者，處5 年以上12年以下有期徒刑
，得併科新臺幣3 百萬元以下罰金。
製造、運輸、販賣專供製造或施用毒品之器具者，處1 年以上7
年以下有期徒刑，得併科新臺幣1 百萬元以下罰金。
前五項之未遂犯罰之。



附表一：
編號 品名及數量 鑑驗結果 備           註 1 透明結晶5 包（含袋合計毛重2.13公克，鑑驗取用0.0025公克） 經檢驗均含第三級毒品愷他命成分 因鑑定用罄之毒品部分，既已滅失，自不另宣告沒收。    臺灣檢驗科技股份有限公司濫用藥物檢驗報告UL/2018/ 00000000（見偵卷第100 頁）。 2 棕色粉末1包（含袋毛重13.53公克，鑑驗取用1.0117公克） 經檢驗含第二級毒品MDMA成分 因鑑定用罄之毒品部分，既已滅失，自不另宣告沒收銷燬。    臺灣檢驗科技股份有限公司濫用藥物檢驗報告UL/2018/ 00000000（見偵卷第101頁）。 3 藍色粉末1包及藍色錠劑1包（含袋合計毛重3.75公克，鑑驗取用0.0521公克） 經檢驗含第二級毒品MDMA成分、第三級毒品愷他命成分 因鑑定用罄之毒品部分，既已滅失，自不另宣告沒收銷燬。    臺灣檢驗科技股份有限公司濫用藥物檢驗報告UL/2018/ 00000000（見偵卷第102頁）。 
附表二：

編號 品名及數量 備 註 1 電子磅秤1 台 被告所有供販賣毒品所用之物。 2 夾鍊袋67個 被告所有預備供販賣毒品所用之物。 3 行動電話1 支（IMEI號碼：000000000000000號，內含SIM 卡：0000000000號 被告所有供販賣毒品所用之物。